臺灣高雄地方法院民事判決　　　　　　　94年度訴字第1717號
原　　　告　財政部國有財產局台灣南區辦事處
法定代理人　乙○○
訴訟代理人　丙○○
被　　　告　甲○○
當事人間給付使用土地補償金事件，本院於民國94年12月1 日言
詞辯論終結，判決如下：
  主  文
被告應給付原告新台幣陸拾壹萬參仟零貳拾伍元，及自民國九十
四年六月二十三日起至清償日止，按年利率百分之五計算之利息
。
原告其餘之訴駁回。
訴訟費用由被告負擔十分之四，餘由原告負擔。
本判決於原告以新台幣貳拾萬元供擔保後得假執行。但被告如以
新台幣陸拾壹萬參仟零貳拾伍元為原告預供擔保，得免為假執行
。
原告其餘假執行之聲請駁回。
  事實及理由
一、按訴狀送達後，原告不得將原訴變更或追加他訴，但擴張應
    受判決事項之聲明者，不在此限，民事訴訟法第255 條第1
    項第2 款分別定有明文。原告起訴時聲明請求被告就本金部
    分應給付新台幣（下同）837,396 元，嗣於本院審理時，擴
    張請求被告應給付1,575,162 元，依上開法條規定，原告所
    為之訴之擴張，自應予准許。
二、原告主張：坐落高雄市○○區○○段718 之3 地號土地（面
    積103.10平方公尺）及同段718 之6 地號土地（面積127.71
    平方公尺）均為國有土地，由原告管理，惟自民國79年7 月
    1 日起遭被告無權占用迄今，占用面積總計為230.81平方公
    尺，被告顯無法律上之原因，而受有相當於租金之利益，致
    原告受有損害。爰依不當得利之法律關係，請求被告給付自
    79 年7月1 日起至93年12月31日止之相當租金之不當得利新
    台幣（下同）1,575,162 元，及自支付命令送達翌日即94年
    6 月23日起至清償日止，按年利率5%計算之利息，並陳明願
    供擔保請准宣告假執行等語。
三、被告則以：被告確實未向原告承租而占用上開2 筆土地，但
    上開2 筆土地之總面積實際上應不及230.81平方公尺，且原
    告係請求相當於租金之補償金，其請求權時效為5 年，逾越
    5 年部分之請求應無理由，爰聲明請求駁回原告之訴，如受
    不利判決願供擔保請准宣告假執行等語資為抗辯。
四、兩造不爭執之事項：
  (一)坐落高雄市○○區○○段718 之3 、718 之6 地號土地均為
    國有土地，自79年7 月1 日起至93年12月31日止均由被告無
    權占用，有高雄市地籍地價地籍圖資料電傳資料服務系統資
    料、土地勘清查表列印資料為證。
  (二)被告占用高雄市○○區○○段718 之3 地號土地部分，自79
    年7 月1 日起至82年6 月31日止之每月使用補償金為2,500
    元，自82年7 月1 日起至86年6 月31日止，每月使用補償金
    為每平方公尺4,166 元，自86年7 月7 日起至93年12月31
    日止，每月使用補償金為4,596 元。
  (三)被告占用高雄市○○區○○段718 之6 地號土地部分，自79
    年7 月1 日起至82年6 月31日止之每月使用補償金為3,096
    元，自82年7 月1 日起至86年6 月31日止，每月使用補償金
    為每平方公尺5, 161元，自86年7 月7 日起至93年12月31日
    止，每月使用補償金為5,693 元。
五、本件之爭點為：(一)被告所占用之面積為何？(二)被告之時效抗
    辯是否有理由？原告所得請求之數額為何？茲分述本院之判
    斷如下：
  (一)被告所占用之面積為何？
    原告主張坐落高雄市○○區○○段718 之3 地號土地面積為
    103.10平方公尺，同718 之6 地號土地面積則為127.71平方
    公尺，被告占用該2 筆土地全部，面積總計為230.81平方公
    尺等情，業據原告提出高雄市地籍地價地籍圖資料電傳資料
    服務系統資料、土地勘清查表列印資料為證，被告對占用該
    2 筆土地全部並不爭執，惟以該2 筆土地總面積實際上不及
    230.81平方公尺等語抗辯。而經本院至現場履勘，由被告指
    界而命地政人員測量上開2 筆土地面積結果，該2 筆土地之
    面積分別為103.10平方公尺、127.71平方公尺，合計230.81
    平方公尺，有高雄市政府地政處三民地政事務所94年11月16
    日高市地民二字第0940010409號函所檢送之土地複丈成果圖
    附卷可稽，是被告上開辯稱尚不足採信，原告此部分之主張
    ，自堪信為真實。
  (二)被告之時效抗辯是否有理由？原告所得請求之數額為何？
  1.按租金之請求權因5 年間不行使而消滅，民法第126 條定有
    明文。又凡無法律上之原因而得相當於租金之利益，致他人
    受損害時，如該他人之返還利益請求權，已逾租金短期消滅
    時效之時間，對於相當於已罹消滅時效之租金利益，即不得
    依不當得利之法則請求返還（參最高法院65年度第5 次民庭
    庭推總會議決定、最高法院75年度台上字第758 號判決、82
    年度台上字第3118號判決、85年度台上字第2059號判決）。
    本件原告係以被告無權占用土地，而依不當得利之法律關係
    請求被告給付相當於租金之利益，依上開說明，原告之返還
    利益請求權之時效為5 年甚明，是被告抗辯原告逾越5 年部
    分之請求已罹於時效，即屬有據。從而，原告所得請求之期
    間為自其提起本件訴訟之日即94年1 月13日起回溯5 年，又
    本件原告係請求迄至93年12月31日止之補償金，是以本件原
    告所得請求補償金之期間為自89年1 月14日起至93年12月31
    日止。
  2.又被告所占用之上開718 之3 、718 之6 地號2 筆土地部分
    ，自86年7 月1 日起至93年12月31日止之每月之使用補償金
    分別為4,596 元、5,693 元一節，業如前述，並為兩造所不
    爭執，則原告自89年1 月14日起至93年12月31日止所得請求
    之數額總計為613,025 元（計算式為：（4,596 ＋5,693）
    ×（59＋18/31）＝613,025元，小數點以下四捨五入）。
六、綜上所述，被告無權占用上開2 筆土地，原告依不當得利之
    法律關係請求被告給付土地使用補償金，自屬有據，惟因原
    告所請求者為相當於租金之利益，請求權時效為5 年，是其
    僅得向被告請求自89年1 月14日起至93年12月31日止之賠償
    金共計613,025 元，從而，原告請求被告給付613,025 元，
    及自支付命令繕本送達翌日即93年6 月23日起至清償日止，
    按年利率5%計算之利息，為有理由，應予准許，逾此部分之
    請求為無理由，應予駁回。
七、兩造均陳明願供擔保，聲請宣告假執行及免為假執行，核無
    不合，爰分別酌定相當擔保金額准許之。至原告敗訴部分，
    其假執行之聲請即失所依附，自應予駁回。
八、結論：原告之訴一部有理由，一部無理由，依民事訴訟法第
    79條，第390 條第2 項、第392 條第2項，判決如主文。
中　　華　　民　　國　　94　　年　　12　　月　　14　　日
                  民事第五庭法　官　黃悅璇
正本係照原本作成。
如不服本判決，應於送達後20日內，向本院提出上訴狀並表明上
訴理由，如於本判決宣示後送達前提起上訴者，應於判決送達後
10日內補提上訴理由書（須附繕本）。
中　　華　　民　　國　　94　　年　　12　　月　　14　　日
                            書記官　董明惠
